臺灣桃園地方法院交通事件裁定　　　　　96年度交聲字第42號
原處分機關　交通部公路總局新竹區監理所中壢監理站
異　議　人
即受處分人　中擎營造工程有限公司
法定代理人　陳景營
上列受處分人因違反道路交通管理處罰條例案件，對於交通部公
路總局新竹區監理所中壢監理站民國96年1 月11日壢監裁字第裁
53-DB533895 號處分聲明異議（原舉發案號：桃警局交字第DB00
00000 號），本院裁定如下：
    主  文
異議駁回。
    理  由
一、原處分意旨略以：異議人即受處分人中擎營造工程有限公司
    所雇用僅持有普通小客車駕照之邱玉海，於95年11月10日上
    午11時35分許，駕駛異議人所有之車牌號碼7F-675號自用大
    貨車，在桃園縣中壢市○○路○ 段38號旁巷口，為桃園縣政
    府警察局楊梅交通小隊警員舉發「持有普通自小客車駕照，
    駕駛自用大客車行駛公路（禁駛）」違規，並移送原處分機
    關交通部公路總局新竹區監理所中壢監理站，經原處分機關
    於96年1 月11 日依據道路交通管理處罰條例第21條之1 第1
    項第1 款之規定裁處異人議人新臺幣（下同）40,000元，並
    記汽車違規紀錄1 次之處分。
二、聲明異議意旨略以：異議人所有之7F-675號自用大貨車，每
    日都有工作日報表且有專人駕駛車輛，當天大貨車司機廖嵩
    山正在進行挖土機作業，邱玉海當天是要去買便當，但是因
    為買便當用的小貨車，被挖土機襠在工地裡面，邱玉海因為
    覺得移動工程車輛麻煩所以才會貪圖方便，開上開自用大貨
    車去買便當，工地主任亦不知情，邱玉海個人違規行為，不
    應處罰異議人云云。
三、按汽車駕駛人駕駛聯結車、大客車、大貨車，有下列情形之
    一者，汽車所有人及駕駛人各處40,000元以上80,000元以下
    罰鍰，並當場禁止其駕駛：三、領有小型車駕駛執照駕車。
    違反第一項情形，並記汽車違規紀錄1 次，道路交通管理處
    罰條例第21條之1 第1 項第3 款、第3 項分別定有明文。
四、經查：
  (一)異議人對於登記為其所有，由邱玉海所駕駛之車號7F-675號
    自用大貨車，於前揭時、地經警舉發駕駛人邱玉海「持有普
    通自小客車駕照，駕駛自用大客車行駛公路（禁駛）」之違
    規事實並不爭執，並有舉發違反道路交通管理事件通知單影
    本1 紙在卷足憑，是異議人登記所有之上開自用大貨車於前
    揭時、地有汽車駕駛人持有普通小型車駕照駕駛大貨車之違
    規事實，堪予認定。
  (二)受處分人雖辯稱：當天是邱玉海之個人行為云云。按汽車所
    有人如已善盡查證駕駛人駕駛執照資格之注意，或縱加以相
    當之注意而仍不免發生違規者，汽車所有人不受本條之處罰
    ，道路交通管理處罰條例第21條之1 第4 項固定有明文。然
    依受處分人之受任人陳昱敏於本院調查時自承：因為我們做
    的工地是移動式的，所以車號7F-675號自用大貨車之鑰匙平
    常都是插在車鑰匙孔上，或是放在車上煙灰缸內，公司同事
    都知道，邱玉海是我們公司員工，所以他也知道車輛鑰匙放
    在何處等語（見本院96年2 月14日訊問筆錄第1 頁至第2 頁
    ），另證人邱玉海於本院調查時結證稱：95年11月10日上午
    是在7F-675號自用大貨車車上煙灰缸內取得車輛鑰匙，當時
    是駕駛該車去買便當，我沒有自用大貨車駕照，公司有規定
    要有駕照才可以開車，如果沒有駕照去開車，後果自行負責
    等語（見同日訊問筆錄第2 頁至第3 頁），此外並有邱玉海
    汽車駕照基本資料在卷可按，足認證人邱玉海僅有普通小客
    車駕照，而受處分人對於登記其所有車輛之鑰匙或插在車輛
    鑰匙孔上或置放在車上煙灰缸內，且只要係公司員工均知悉
    鑰匙放置位置等情，均足是認。
  (三)按道路交通管理處罰條例第21條之1 對於汽車駕駛人未領有
    大貨車駕駛執照駕車者，採對汽車駕駛人及汽車所有人均處
    罰之立法例，其立法目的乃係衡以大貨車等車種乃屬高運量
    、重量及具備相當高風險之運輸工具，駕駛員之駕駛資格攸
    關大眾生命財產安全，雇主就所其駕駛員之駕駛執照資格，
    自應盡特別之注意義務。藉此要求汽車所有人於其將車輛交
    由其他人駕駛時，能夠對於駕駛人之駕駛資料善盡注意義務
    ，以確保其符合駕駛資格。則本件受處分人僅將其車輛鑰匙
    插放在鑰匙孔、煙灰缸內，且為公司內員工週知，而對於何
    人可以取得鑰匙，僅以口頭告誡若有違規，後果自行負責，
    是以其對於車輛駕駛人之駕駛資格顯未善盡查證駕駛人駕駛
    資格之注意，堪以認定。此外受處分人復未提出其他足以證
    明其已為如何積極相當之注意，或縱加以相當之注意而仍不
    免發生違規之情事，故無法依道路交通管理處罰條例第21條
    之1 第4 項規定主張免責。綜述，受處分人以上開情詞置辯
    ，委無足採。從而原處分機關據以依法處分，核無違誤。本
    件異議為無理由，應予駁回。
五、依道路交通管理處罰條例第87條第2 項、道路交通案件處理
    辦法第19條，裁定如主文。
中　　華　　民　　國　　96　　年　　2 　　月　　27　　日
                  交通法庭    法　官  朱美璘
以上正本證明與原本無異。
如不服本裁定，應於送達後5 日內，向本院提出抗告狀。
                              書記官　谷貞豫
中　　華　　民　　國　　96　　年　　3 　　月　　1　　日
